【裁判字號】    95,裁,1086
【裁判日期】    950525
【裁判案由】    綜合所得稅
【裁判全文】
最  高  行  政  法  院  裁  定
                                     95年度裁字第01086號
上  訴  人  甲○○
被 上訴 人  財政部臺北市國稅局
代  表  人  張盛和
上列當事人間因綜合所得稅事件，上訴人對於中華民國93年11月
10日臺北高等行政法院92年度訴字第3387號判決，提起上訴，本
院裁定如下：
    主  文
上訴駁回。
上訴審訴訟費用由上訴人負擔。
    理  由
一、按對於高等行政法院判決之上訴，非以其違背法令為理由，
    不得為之，行政訴訟法第242條定有明文。同法第243條第1
    項規定，判決不適用法規或適用不當者，為違背法令；而判
    決有第243條第2項所列各款情形之一者，其判決當然違背法
    令。又提起上訴，應以上訴狀表明上訴理由並應添具關於上
    訴理由之必要證據，復為同法第244條第1項第4款及第2項所
    明定。準此，當事人提起上訴，如以原審判決有行政訴訟法
    第243條第1項不適用法規或適用法規不當為理由時，其上訴
    狀或理由書應有具體之指摘，並揭示該法規之條項或其內容
    ；如以原審判決有第243條第2項所列各款情形之當然違背法
    令為理由時，其上訴狀應揭示合於該款之事實。上訴狀或理
    由書如未依此項方法表明，或其所表明者，顯與上開法條規
    定之情形不相合時，即難認為已對高等行政法院判決之違背
    法令有具體之指摘，其上訴自難認為合法。又認定事實與證
    據取捨，乃事實審法院之職權，苟其事實之認定及證據之取
    捨，並不違背經驗法則與論理法則，即不容任意指摘為違法
    ，而執為上訴本院之理由。
二、上訴人除執與原審相同主張外，略謂：現行之所得稅法或相
    關稅賦法令並無規範綜合所得稅之納稅義務人有設帳、記帳
    之義務，故申報個人所得時，唯一可供計算之資料僅有各類
    所得憑單。經查，上訴人於系爭年度之所得多達95筆，自無
    從逐一查詢。又自施行兩稅合一制度後，股票股利應如何扣
    抵所得稅額，乃涉及複雜之法令計算公式，非一般人民可知
    曉，故非取得股利憑單，自難得知納稅義務人應申報多少所
    得。準此，原審判決認上市公司分配股利均會在證券交易所
    公布所得申報相關訊息，上訴人不得諉為不知云云，係有認
    事用法違反經驗法則、判決不適用法令及違反司法院釋字第
    275號解釋之違法。次查，監察院91年1月22日（91）院台財
    字第0912200066號糾正案，已就現行綜合所得稅申報制度運
    作之諸多缺失予以指摘，惟主管機關財政部迄今仍未採取有
    效改進措施，致納稅義務人動輒因無過失而被罰，此實乃被
    上訴人等稽徵機關違法失職在先，而非納稅義務人之故意、
    過失。再者，依所得稅法之立法意旨觀之，已明定扣繳義務
    人應填發各類所得憑單予納稅義務人，係因各類所得憑單為
    納稅義務人申報所得時無可取代及不可或缺之憑證，此由所
    得稅法第89條、第92條之立法理由及第111條第2項、第114
    條第1項第2款、第114條之3第1項以「填發」、「限期」、
    「責令」、「限期責令」等用語，即可證之。然被上訴人及
    訴願決定未確實審酌所得稅法之立法本旨，顯已違反公平原
    則、租稅法定主義及憲法保障基本人權之精神。末查，94年
    1月14日通過之行政罰法第7條立法理由，已明確指出基於現
    代國家「有責任始有處罰」之原則，行政機關就行為人之故
    意、過失負舉證責任，依程序從新、從輕原則，自應由被上
    訴人就過失之要件予以舉證。請廢棄原判決，並將訴願決定
    、復查決定及原處分關於罰鍰部分均撤銷等語。
三、本件上訴人對臺北高等行政法院判決提起上訴，雖以原判決
    違背行政法之比例原則、公平原則、經驗法則、司法院釋字
    第275號解釋、租稅法定主義及所得稅法第111條、第114條
    、第114條之3之立法精神等違背法令云云，惟核其所指各節
    ，無非係就原審以上訴人漏報系爭所得有無故意過失所為取
    捨證據、認定事實之職權行使，指摘其為不當，難認為對高
    等行政法院判決之如何違背法令已有具體之指摘，依首揭規
    定及說明，其上訴為不合法，應予駁回。
四、依行政訴訟法第249條第1項前段、第104條、民事訴訟法第
    95條、第78條，裁定如主文。
中    華    民    國    95    年    5     月    25    日
                  第二庭審判長法  官  廖  政  雄
                              法  官  林  清  祥
                              法  官  鍾  耀  光
                              法  官  姜  仁  脩
                              法  官  胡  國  棟
以  上  正  本  證  明  與  原  本  無  異
中    華    民    國    95    年    5     月    25    日
                              書記官  陳  盛  信


司法院資訊處製作；財團法人民間司法改革基金會備份。
